臺灣高等法院臺中分院刑事判決　　　　96年度上訴字第2652號
上　訴　人　臺灣彰化地方法院檢察署檢察官
被　　　告　乙○○
　　　　　　　　　　　192號
　　　　　　　　　　（現另案在臺灣彰化監獄彰化分監執行中
上列上訴人因被告違反毒品危害防制條例案件，不服臺灣彰化地
方法院96年度訴字第1310號中華民國96年9月5日第一審判決（起
訴案號：臺灣彰化地方法院檢察署96年度毒偵字第2553、2734號
），提起上訴，本院判決如下：
    主  文
原判決關於民國九十六年六月五日施用第一級毒品部分撤銷。
乙○○施用第一級毒品，處有期徒刑捌月。扣案之第一級毒品海
洛因貳包（合計淨重壹點陸壹公克）均沒收銷燬；扣案之海洛因
包裝用之外包裝袋貳只（空包裝總重壹點零貳公克）及注射針筒
貳支，均沒收。
    事  實
一、乙○○前因施用毒品案件，經臺灣彰化地方法院以94年度毒
    聲字第216號裁定送勒戒處所觀察、勒戒後，經評定認有繼
    續施用毒品之傾向，經臺灣彰化地方法院以94年度毒聲字第
    773號裁定令入戒治處所施以強制戒治一年，於民國95年7月
    14日強制戒治期滿釋放，並由臺灣彰化地方法院檢察署檢察
    官以95年戒毒偵字第207號為不起訴處分確定。乙○○復基
    於施用第一級毒品海洛因之犯意，於96年6月5日上午9時許
    ，在彰化縣員林鎮○○里○○路○段131巷42弄14號4樓承租
    之居所內，以將海洛因置入針筒內摻水稀釋後注射之方式，
    施用第一級毒品海洛因一次。嗣於96年6月5日下午2時許，
    為警在其上開居所搜索查獲，並在乙○○之身上扣得海洛因
    2包（合計淨重1.61公克，空包裝總重1.02公克），及在該
    址房間桌子抽屜內查扣其所有供施用海洛因用之注射針筒2
    支，另於前揭處所扣得乙○○友人甲○○所有與本案無關之
    第三級毒品愷他命（合計淨重0.31公克，空包裝總重0.54公
    克）及甲○○所有供施用海洛因用之注射針筒1支。
二、案經彰化縣警察局員林分局報告臺灣彰化地方法院檢察署檢
    察官偵查起訴。
    理  由
一、上揭犯罪事實，業據被告乙○○（下稱被告）於警詢、偵查
    、原審及本院審理中坦承不諱，且被告於前揭時、地為警查
    獲後，經警採集其尿液送檢驗結果，亦呈第一級毒品海洛因
    於人體代謝後之可待因、嗎啡陽性反應，有彰化縣警察局員
    林分局委託檢驗尿液代號與真實姓名對照認證單及詮昕科技
    股份有限公司出具之濫用藥物尿液檢驗報告各一紙附卷可稽
    （見96年度毒偵字第2734號卷第34頁、第61頁）。又96年6
    月5日在被告身上查獲之白粉2包，經送鑑定結果，均含第一
    級毒品海洛因成分（合計淨重1.61公克，空包裝總重1.02公
    克），有法務部調查局鑑定通知書一件（見原審卷第21頁）
    在卷可佐，復有前揭物品扣案可資佐證，足認被告自白與事
    實相符，堪予採信。又被告前因施用毒品案件，經臺灣彰化
    地方法院以94年度毒聲字第216號裁定送勒戒處所觀察、勒
    戒後，經評定認有繼續施用毒品之傾向，經臺灣彰化地方法
    院以94年度毒聲字第773號裁定令入戒治處所施以強制戒治
    一年，於95年7月14日強制戒治期滿釋放，並由臺灣彰化地
    方法院檢察署檢察官以95年戒毒偵字第207號為不起訴處分
    確定，此有臺灣高等法院被告前案紀錄表、臺灣彰化地方法
    院檢察署刑案資料查註紀錄表各一份在卷為憑，被告於強制
    戒治執行完畢後，5年內再犯毒品危害防制條例第10條之罪
    ，應予依法論科。綜上所述，本案事證明確，被告犯行洵堪
    認定。
二、按海洛因為毒品危害防制條例第2條第2項第1款所規定之第
    一級毒品，不得非法持有、施用，被告違反上開規定，非法
    持有進而施用海洛因，核被告所為，係犯毒品危害防制條例
    第10條第1項之施用第一級毒品罪。至於被告非法持有第一
    級毒品之低度行為，已被其非法施用第一級毒品之高度行為
    所吸收，應不另論罪。
三、原審認被告於96年6月5日施用第一級毒品之犯行罪證明確，
    予以論罪科刑，固非無見，惟查：
  (一)依毒品危害防制條例第18條第1項之規定，得諭知沒收並銷
    燬之者，以查獲之毒品及專供製造或施用毒品之器具為限，
    並不及於毒品之外包裝。本件經查獲之海洛因包裝用之包裝
    袋2只（空包裝總重1.02公克），依前揭法務部調查局鑑定
    書記載，既與毒品海洛因分別鑑秤其重量，足認前揭供第一
    級毒品海洛因包裝用之包裝袋，係可與包裝內之毒品分離，
    前開包裝袋之主要作用在於包裹毒品，防其裸露、潮濕，便
    於被告攜帶施用毒品（參照最高法院93年度臺上字第2743號
    刑事判決意旨），與毒品海洛因即無難以析離而無法個別宣
    告沒收之情事，故應認係被告所有供犯罪所用之物，應依刑
    法第38條第1項第2款之規定宣告沒收，原審漏未宣告沒收海
    洛因包裝用之包裝袋2只（空包裝總重1.02公克），有未適
    用法則之違誤。
  (二)96年6月5日下午2時許，在彰化縣員林鎮○○里○○路○段13
    1巷42弄14號4樓房間之桌上，另為警扣得粉末2包，經送鑑
    定結果，係含第三級毒品愷他命成分（合計淨重0.31公克，
    空包裝總重0.54公克），而在場同時為警查獲之甲○○坦承
    該2包第三級毒品愷他命係其所有之物品（詳後述），原審
    認定該2包扣案之粉末亦為被告所持有之海洛因，而併予宣
    告沒收銷燬，與事實不符。
四、檢察官上訴意旨略以：96年6月5日下午2時許，在彰化縣員
    林鎮○○里○○路○段131巷42弄14號4樓房間之桌上，為警
    扣得之粉末2包，是否確屬第一級毒品海洛因，應依據鑑定
    結果以資判斷，原審未經鑑定，遽為宣告沒收銷燬，尚有未
    洽等語，執為上訴指摘原判決不當，為有理由，原判決既有
    前揭可議之處，應由本院將原判決關於96年6月5日施用第一
    級毒品部分予以撤銷改判。爰審酌被告曾因施用毒品接受觀
    察勒戒處分及強制戒治處分，竟尚不能深切體悟，被告無視
    於毒品對於自身健康之戕害及國家對於杜絕毒品犯罪之禁令
    ，猶施用毒品不輟，再為本案犯行，足見被告自制能力尚有
    未足，仍有令其接受相當期間監禁教化之必要，以促其及早
    矯正吸毒惡習，再兼衡酌施用毒品固戕害個人健康至鉅，然
    就他人權益之侵害仍屬有限，及其犯後業已坦承犯行之態度
    、施用第一級毒品海洛因之次數，暨其犯罪之動機、目的、
    手段等一切情狀，仍量處有期徒刑八月，以示懲儆。扣案之
    海洛因2包（合計淨重1.61公克）係屬毒品危害防制條例第2
    條第2項所管制之第一級毒品，不論屬於犯人與否，應依毒
    品危害防制條例第18條第1項前段之規定沒收銷燬之。又依
    毒品危害防制條例第18條第1項之規定，得諭知沒收並銷燬
    之者，以查獲之毒品及專供製造或施用毒品之器具為限，並
    不及於毒品之外包裝。本件經查獲之海洛因包裝用之外包裝
    袋2只（空包裝總重1.02公克），依前揭法務部調查局鑑定
    通知書記載，既與毒品海洛因分別鑑秤其重量，足認前揭供
    第一級毒品海洛因包裝用之外包裝袋，係可與包裝內之毒品
    分離，前開外包裝袋之主要作用在於包裹毒品，防其裸露、
    潮濕，便於被告攜帶施用毒品（參照最高法院93年度臺上字
    第2743號刑事判決意旨），與毒品海洛因即無難以析離而無
    法個別宣告沒收之情事，故應認係被告所有供犯罪所用之物
    ，應依刑法第38條第1項第2款之規定併予宣告沒收。再扣案
    之注射針筒，其中2支，係被告所有，且供其施用第一級毒
    品犯罪所用之物，業據被告陳明在卷，應依刑法第38條第1
    項第2款規定併予宣沒收。又於96年6月5日下午2時許，在彰
    化縣員林鎮○○里○○路○段131巷42弄14號4樓房間之桌上
    ，另為警扣得粉末2包，經送鑑定結果，係含第三級毒品愷
    他命成分（合計淨重0.31公克，空包裝總重0.54公克），此
    有法務部調查局96年8月4日調科壹字第09623059680號鑑定
    書一件附卷為憑（見96年度毒偵字第2733號影卷第37頁），
    而在場同時為警查獲之甲○○亦於96年6月5日偵訊中證稱：
    該2包第三級毒品愷他命係其所有之物品，另在前揭處所房
    間抽屜內查扣注射針筒3支，其中1支注射針筒係其所有供施
    用海洛因所用等語（見前揭卷第5、6頁），足認甲○○所有
    之第三級毒品愷他命（合計淨重0.31公克，空包裝總重0.54
    公克）及甲○○所有供施用海洛因用之注射針筒1支，無法
    證明係供本件被告犯罪所用或犯罪預備之物，爰不予宣告沒
    收。
五、被告另於96年2月8日分別施用第一級毒品海洛因、第二級毒
    品甲基安非他命，及另於96年6月5日施用第二級毒品甲基安
    非他命之犯行，經原審分別判處罪刑，檢察官提起上訴後，
    前揭部分業經檢察官撤回上訴，應另依法執行，併此敘明。
據上論斷，應依刑事訴訟法第369條第1項前段、第364條、第299
條第1項前段，毒品危害防制條例第10條第1項、第18條第1項前
段，刑法第11條、第38條第1項第2款，判決如主文。
本案經檢察官丙○○到庭執行職務。
中　　華　　民　　國　　96　　年　　12　　月　　6 　　日
            刑事第十一庭　審判長法　官　陳　朱　貴
                                法　官　郭　同　奇
                                法　官　胡　文　傑
上列正本證明與原本無異。
如不服本判決應於收受送達後十日內向本院提出上訴書狀，其未
敘述上訴之理由者並得於提起上訴後十日內向本院補提理由書（
均須按他造當事人之人數附繕本）。
                                書記官  陳　文  琴
中　　華　　民　　國　　96　　年　　12　　月　　6     日
附錄本案論罪科刑法條全文：
毒品危害防制條例第10條第1項
施用第一級毒品者，處 6 月以上 5 年以下有期徒刑。
